臺灣臺南地方法院刑事判決
111年度金訴字第731號
公  訴  人  臺灣臺南地方檢察署檢察官
被      告  才侑峻(原姓名才茲豪)男  (民國00年00月00日生)



上列被告因洗錢防制法等案件，經檢察官提起公訴（111年度偵
字第16391號），及移送併辦（111年度偵字第14511號、111年度
偵字第17902號、111年度偵字第18991號、111年度偵字第19915
號【下稱併案一】；111年度偵字第20934號【下稱併案二】；11
1年度偵字第25872號【下稱併案三】），嗣被告於本院準備程序
中就被訴事實為有罪之陳述，經本院合議庭裁定由受命法官獨任
進行簡式審判程序，判決如下：
    主  文
才侑峻幫助犯洗錢防制法第十四條第一項之一般洗錢罪，處有期
徒刑肆月，併科罰金新臺幣貳萬元，罰金如易服勞役，以新臺幣
壹仟元折算壹日。
    事  實
一、才侑峻知悉一般人利用他人金融機構帳戶存、提款，常係為
    遂行財產犯罪之需要，而已預見提供金融機構帳戶資料任由
    他人使用，極有可能遭他人作為收受、提領詐欺相關財產犯
    罪不法所得之工具，而掩飾、隱匿不法所得之去向及所在，
    產生遮斷金流之效果，藉以逃避國家追訴、處罰，竟仍基於
    縱所提供之帳戶被作為詐欺取財及洗錢犯罪之用，亦不違背
    其本意之幫助詐欺取財及幫助洗錢之不確定故意，於民國11
    1年3月23日某時許，在臺南市中西區某處，將其申設之兆豐
    國際商業銀行帳號00000000000號帳戶（下稱兆豐銀行帳戶
    ）及中國信託商業銀行帳號000000000000號帳戶（下稱中信
    銀行帳戶)之存摺、提款卡含密碼、網路銀行帳號及密碼，
    交付予真實姓名年籍不詳綽號「胖哥」之成年人，而容任詐
    欺集團成員作為詐欺取財之用。「胖哥」取得才侑峻所申設
    之兆豐銀行帳戶資料後，與其所屬之其他詐騙集團成員，共
    同基於意圖為自己不法之所有，基於詐欺之犯意聯絡，分別
    於附表一編號1至12所示時間，以附表一編號1至12所示方式
    ，詐騙許博堯、龔皇銘、郭文聖、洪義文、陳彥希、劉耀鴻
    、劉源金、吳森桂、林惠芳、儲明理、劉宛睿、張明娟等12
    人（下稱許博堯等12人）匯款至才侑峻上開兆豐銀行帳戶或
    中信銀行帳戶內，旋遭提領或轉帳一空，而掩飾、隱匿該等
    詐欺犯罪所得之去向及所在。嗣許博堯等12人發覺遭騙並報
    警處理，始查悉上情。
二、案經許博堯訴由臺南市政府警察局永康分局、龔皇銘、郭文
    聖、洪義文、陳彥希、劉耀鴻、劉源金訴由臺南市政府警察
    局第三分局、吳森桂訴由新北市政府警察局林口分局、林惠
    芳訴由嘉義市政府警察局第二分局及新北市政府警察局新店
    分局、張明娟訴由新北市政府警察局汐止分局、劉宛睿訴由
    新北市政府警察局新店分局報告臺灣臺南地方檢察署檢察官
    偵查起訴及移送併辦。
    理  由
一、本件被告才侑峻所犯係死刑、無期徒刑或最輕本刑為3年以
    上有期徒刑以外之罪，亦非屬高等法院管轄第一審案件之罪
    ，其於本院準備程序中就被訴事實為有罪之陳述，經本院告
    知簡式審判程序之旨，並聽取檢察官及被告之意見後，依刑
    事訴訟法第273條之1第1項之規定，裁定行簡式審判程序，
    是依刑事訴訟法第273條之2規定，本件之證據調查，不受同
    法第159條第1項、第161條之2、第161條之3、第163條之1及
    第164條至第170條所規定證據能力認定及調查方式之限制。
    另本判決所引用之非供述證據，與本案待證事實均具有證據
    關聯性，且無證據證明係公務員違背法定程序所取得，依刑
    事訴訟法第158條之4規定之反面解釋，自有證據能力。
二、認定犯罪事實所憑之證據及理由： 
　  上開犯罪事實，業據被告才侑峻於本院準備程序及審理時坦
    承不諱（本院卷第229、249頁），並據證人即告訴人許博堯
    、龔皇銘、郭文聖、洪義文、陳彥希、劉耀鴻、劉源金、吳
    森桂、林惠芳、劉宛睿、張明娟、被害人儲明理分別於警詢
    時證述明確，復有如附表二證據欄所載之銀行交易明細等證
    據在卷可稽，足認被告上開任意性自白與事實相符，應堪採
    信。是本案事證明確，被告幫助詐欺取財及幫助洗錢犯行洵
    堪認定，應依法論科。
三、論罪科刑：
(一)刑法上之幫助犯，係對於犯罪與正犯有共同之認識，而以幫
    助之意思，對於正犯資以助力，而未參與實施犯罪之行為而
    言。如未參與實施犯罪構成要件之行為，且係出於幫助之意
    思提供助力，即屬幫助犯，而非共同正犯。查被告已預見其
    提供上開銀行帳戶之存摺、提款卡及密碼暨網路銀行帳號及
    密碼予本身毫無信賴基礎之他人，極可能被利用作為收受詐
    騙款項之人頭帳戶，且他人自帳戶內提領款項後，即無從追
    查該等詐欺犯罪所得之流向，仍提供上開帳戶資料而容任此
    等結果發生，以此方式對於本案詐欺集團成員對許博堯等12
    人實行詐欺取財及洗錢之犯行提供助力，過程中並無證據證
    明被告係以正犯之意思為之，或有直接參與詐欺取財罪及洗
    錢罪之構成要件行為，自應論以詐欺取財罪及洗錢罪之幫助
    犯。是核被告才侑峻所為，係犯刑法第30條第1項前段、同
    法第339條第1項之幫助詐欺取財罪，以及刑法第30條第1項
    前段、洗錢防制法第2條第2款、第14條第1項之幫助一般洗
    錢罪。
(二)被告以一提供兆豐銀行帳戶及中國信託商業銀行帳戶資料之
    幫助行為，助益本案詐欺集團成員對許博堯等12人實行詐欺
    取財及洗錢犯罪，係以一行為觸犯數幫助詐欺取財、數幫助
    一般洗錢等罪名，為想像競合犯，應依刑法第55條規定，從
    一重論以幫助一般洗錢罪。
(三)臺灣臺南地方檢察署檢察官移送併辦之犯罪事實（即併案一
    至三，被害人龔皇銘、郭文聖、洪義文、陳彥希、劉耀鴻、
    劉源金、吳森桂、林惠芳、儲明理、劉宛睿、張明娟等11人
    部分），核與本件起訴之犯罪事實具有上述想像競合犯之裁
    判上一罪關係，本院自應併予審理。
(四)被告係以幫助他人犯罪之意思而參與犯罪構成要件以外之行
    為，所犯情節較正犯輕微，爰依刑法第30條第2項規定，按
    正犯之刑減輕之。又被告於本院審理中就幫助一般洗錢犯行
    已自白不諱，自應依洗錢防制法第16條第2項規定，減輕其
    刑。並依刑法第70條規定遞減之。
(五)爰審酌被告對於重要之個人金融帳戶未能重視，亦未正視交
    付帳戶可能導致之後果，竟提供上開兆豐銀行帳戶及中國信
    託商業銀行帳戶資料，助益本案詐欺集團成員對許博堯等12
    人詐欺取財並掩飾、隱匿該等詐欺犯罪所得之去向及所在，
    使許博堯等12人蒙受相當之財產損失，並致使其等向幕後犯
    罪者追償及刑事犯罪偵查之困難，所為應予非難；復考量被
    告犯罪動機、目的、手段、許博堯等12人所受財產損失，被
    告係基於不確定故意而為本件犯行，主觀惡性較為輕微等情
    ，並衡酌被告於本院審理時終能坦承犯行，惟未與許博堯等
    12人和解，迄未賠償或徵得其等諒解等情；兼衡被告之素行
    ，暨被告於本院審理時自述之智識程度及家庭經濟生活狀況
    （本院卷第249頁）等一切情狀，量處如主文所示之刑，並
    就併科罰金部分，諭知易服勞役之折算標準。
四、不予沒收之說明：
　　被告並未供承其有因提供上開銀行帳戶資料而取得任何金錢
    或報酬，卷內復無積極證據足資證明被告確因本案犯行而分
    得上開犯罪所得或獲有任何對價之情形，既尚乏證據足證被
    告有何犯罪所得，自無從為沒收之諭知，併予敘明。
據上論斷，應依刑事訴訟法第273條之1第1項、第299條第1項前
段，判決如主文。
本案經檢察官蔡佳蒨提起公訴，檢察官李駿逸移送併辦，檢察官
李佳潔到庭執行職務。
中　　華　　民　　國　　111 　年　　11　　月　　30　　日
　　　　　　　　　刑事第八庭    法　官　王惠芬
以上正本證明與原本無異
如不服本判決應於收受本判後20日內向本院提出上訴書狀，並應
敘述具體理由。其未敘述上訴理由者，應於上訴期間屆滿後20日
內向本院補提理由書狀（均須按他造當事人之人數附繕本）「切
勿逕送上級法院」。
  　　　　　　　　　　　　　　　書記官　陳杰瑞
中　　華　　民　　國　　111 　年　　11　　月　　30　　日
附錄本案論罪科刑法條：
洗錢防制法第2條
本法所稱洗錢，指下列行為：
一、意圖掩飾或隱匿特定犯罪所得來源，或使他人逃避刑事追訴
    ，而移轉或變更特定犯罪所得。
二、掩飾或隱匿特定犯罪所得之本質、來源、去向、所在、所有
    權、處分權或其他權益者。
三、收受、持有或使用他人之特定犯罪所得。

洗錢防制法第14條第1項
有第二條各款所列洗錢行為者，處7年以下有期徒刑，併科新臺
幣5百萬元以下罰金。

中華民國刑法第30條
幫助他人實行犯罪行為者，為幫助犯。雖他人不知幫助之情者，
亦同。
幫助犯之處罰，得按正犯之刑減輕之。

中華民國刑法第339條第1項
意圖為自己或第三人不法之所有，以詐術使人將本人或第三人之
物交付者，處5年以下有期徒刑、拘役或科或併科50萬元以下罰
金。

附表一：
編號 告訴人被害人 施用詐術 匯款時間 匯款金額(新臺幣) 匯入帳戶 1 告訴人許博堯 詐騙集團成員先於111年1月8日起，透過通訊軟體LINE向許博堯佯稱下載投資APP後依指示進行儲值及匯款操作股票即可獲利等語，致許博堯陷於錯誤，依指示匯款。 111年3月28日13時11分 2萬5,000元 被告兆豐銀行帳戶 2 告訴人龔皇銘 詐騙集團成員於111年3月中旬起，經由通訊軟體LINE結識告訴人，向告訴人佯稱可加入盛泰投資網站投資獲利云云，致告訴人陷於錯誤而依指示匯款。 111年3月29日10時20分許 441,000元 被告兆豐銀行帳戶 3 告訴人郭文聖 詐騙集團成員於111年2月中旬起，經由通訊軟體LINE結識告訴人，向告訴人佯稱可下載投資APP後依指示進行儲值及匯款操作股票即可獲利云云，致告訴人陷於錯誤而依指示匯款。 111年4月1日9時54分許 2,000,000元 被告中信銀行帳戶 4 告訴人洪義文 詐騙集團成員於111年1月17日起，經由通訊軟體LINE結識告訴人，向告訴人佯稱可下載投資APP後依指示進行儲值及匯款操作股票即可獲利云云，致告訴人陷於錯誤而依指示匯款。 111年3月28日12時38分許 100,000元 被告兆豐銀行帳戶 5 告訴人陳彥希 詐騙集團成員於110年10月27日起，經由通訊軟體LINE結識告訴人，向告訴人佯稱可加入盛泰投資網站投資獲利云云，致告訴人陷於錯誤而依指示匯款。 111年3月30日11時40分許 440,000元 被告兆豐銀行帳戶 6 告訴人劉耀鴻 詐騙集團成員於111年3月下旬某日起，經由通訊軟體LINE結識告訴人，向告訴人佯稱可加入投資網站投資獲利云云，致告訴人陷於錯誤而依指示匯款。 111年3月30日13時許 100,000元 被告中信銀行帳戶 7 告訴人劉源金 詐騙集團成員於111年1月間某日起，經由通訊軟體LINE結識告訴人，向告訴人佯稱可下載投資APP後依指示進行儲值及匯款操作股票即可獲利云云，致告訴人陷於錯誤而依指示匯款。 111年3月28日15時37分許 530,000元 被告兆豐銀行帳戶  8 告訴人吳森桂 詐騙集團成員於111年1月7日起，經由通訊軟體LINE結識告訴人，向告訴人佯稱可下載投資APP後依指示進行儲值及匯款操作股票即可獲利云云，致告訴人陷於錯誤而依指示匯款。 111年3月28日9時51分許 3,000,000元 被告中信銀行帳戶  9 告訴人林惠芳 詐騙集團成員於110年12月30日起，經由通訊軟體LINE結識告訴人，向告訴人佯稱可加入投資網站後依指示進行儲值及匯款操作股票即可獲利云云，致告訴人陷於錯誤而依指示匯款。 111年3月28日13時2分許 10,000元 被告兆豐銀行帳戶 10 被害人儲明理 詐騙集團成員於111年2月26日起，經由通訊軟體LINE結識告訴人，向告訴人佯稱可下載投資APP後依指示進行儲值及匯款操作股票即可獲利云云，致告訴人陷於錯誤而依指示匯款。 111年4月1日12時58分許 100,000元 被告中信銀行帳戶 11 告訴人劉宛睿 詐騙集團成員於111年3月6日，透過LINE通訊軟體結識劉宛睿後，並推介下載「metatrader5」之APP程式，且佯稱：可帶領投資云云，致劉宛睿陷於錯誤，依指示匯款。 111年4月1日13時38分許 20萬元 被告中信銀行帳戶 12 告訴人張明娟 詐騙集團成員於111年3月25日20時24分以LINE帳號結識張明娟，並向其推介加入LINE群組及下載「合眾」股票APP，致張明娟陷於錯誤，依指示匯款。 111年3月28日12時51分 20萬元 被告兆豐銀行帳戶 

附表二
   ㈠兆豐國際商業銀行帳戶客戶基本資料表、客戶存款往來交易明細表(警卷第17-25頁)    ㈡許博堯玉山銀行存摺封面影本、網路銀行轉帳交易明細截圖(警卷第27-31頁)    ㈢被告所提出之LINE對話截圖(警卷第41-48頁)    ㈣臺灣臺南地方法院103年度易字第1258號刑事判決    ㈤兆豐國際商業銀行111年4月18日函檢附帳戶客戶基本資料表、客戶存款往來交易明細表及客戶網銀登錄I第轉帳交易明細(併警一卷第15-28頁)    ㈥中國信託商業銀行111年4月26曰函檢附之開戶資料及存款交易明細(併警一卷第29-37頁)    ㈦龔皇銘提供之新光銀行國內匯款申請書(併警一卷第43頁)    ㈧龔皇銘提供之LINE對話記錄截圖及新光銀行提款卡影本(併警一卷第45-47頁)    ㈨郭文聖提供之元大銀行國內匯款申請書、存摺封面及內頁交易明細影本(併警一卷第63-67頁)    ㈩郭文聖提供之LINE對話記錄截圖(併警一卷第69-85頁)    洪義文提供之兆豐國際商業銀行新臺幣存摺類存款存款憑條(併警一卷第101-103頁)    洪義文提供之兆豐國際商業銀行存摺封面及內頁交易明細(併警一卷第117-118頁)    陳彥希提供之台新國際商業銀行國內匯款申請書( 併警一卷第149頁)    陳彥希提供之LINE對話記錄截圖(併警一卷第151-162頁)    劉耀鴻提供之國泰世華商業銀行存摺封面及內頁交易明細、匯出匯入憑證、對話記錄截圖(併警一卷第181-198頁)    劉源金提供之LINE對話記錄截圖(併警一卷第231-246頁)    劉源金提供之元大銀行國內匯款申請書(併警一卷第247-250頁)    被告提出之LINE對話紀錄截圖(併偵一卷第33-47頁)    被告之中國信託商業銀行開戶基本資料及交易明細(併警二卷第4-10頁)    吳森桂提供之匯款申請書及對話記錄截圖(併警二卷第26反-31頁)    林惠芳提供之對話記錄截圖(併警三卷第12-14頁)    兆豐國際商業銀行111年5月10曰函檢附客戶基本資料表、客戶存款往來交易明細表(併警三卷第39-43頁)    儲明理提供之彰化銀行匯款申請書(併警四卷第5頁)    被告之中國信託商業銀行存款基本資料及存款交易明細(併警四卷第32-39頁)    告訴人劉宛睿提出之台新銀行國內匯款申請書影本( 併警五卷第43頁)    被告之中國信託商業銀行開戶基本資料及交易明細( 併警五卷第75-82反頁)    兆豐國際商業銀行客戶基本資料表、客戶存款往來交易明細表(併警六卷第25-29頁)    告訴人張明娟提出之第一次網路銀行轉帳明細、匯款單及LINE對話內容譯文影本(併警五卷第46-57頁)